【裁判字號】    90,裁,762
【裁判日期】    901005
【裁判案由】    聲請停止執行
【裁判全文】
最  高  行  政  法  院  裁  定                      九十年度裁字第七六二號
    抗  告  人  甲○○
    相  對  人  行政院衛生署疾病管制局
    代  表  人  乙○○
右當事人間因聲請停止執行事件，抗告人不服臺北高等行政法院中華民國九十年八月
二十日九十年度停字第五六號裁定，提起抗告。本院裁定如左：
    主  文
抗告駁回。
抗告訴訟費用由抗告人負擔。
    理  由
按行政處分之執行，將發生難於回復之損害，且有急迫情事者，當事人得聲請行政法
院裁定停止執行，行政訴訟法第一百十六條第二項前段固定有明文。惟若未有行政處
分之作成，即無行政處分之執行可言，自無聲請停止執行之問題。若當事人誤對非行
政處分提起撤銷之訴，又對一個在法律上沒有任何規制效果之行政機關通知，請求停
止執行，則該等停止執行之聲請於法不合，且無從命補正，應逕以聲請不合法，予以
裁定駁回，而無庸再踐行行政訴訟法第一百十六條第四項所定當事人訊問程序。本件
抗告人原聲請意旨略謂：「其僱用之外籍勞工第一次檢驗時所留下之檢體，因遭醫務
人員誤驗之故，而認定該外籍勞工患有痢疾阿米巴症，行政院衛生署因此以九十年三
月二十八日衛署疾管字第○九○○○一八六三三號函通知抗告人，要求抗告人依外國
人聘僱許可及管理辦法第十六條之規定，於七日內督促該外籍勞工出境，為此抗告人
對行政院衛生署上開通知，認其為行政處分，而提起行政爭訟，經行政院駁回訴願後
，抗告人乃向原審起訴，現全案正在審理中，而該名外籍勞工在台工作時間已一年四
月，只剩八個月之工作時間，依人情事理而言，應准其工作期滿，故聲請原審就近通
知行政院衛生署、行政院勞工委員會及台北縣警察局，暫緩中止執行該外籍勞工出境
事宜」等語。原裁定以：(一)、本案中抗告人主張，做為訴訟對象之行政處分為上開九
十年三月二十八日衛署疾管字第○九○○○一八六三三號函，然而該函文之具名機關
為行政院衛生署。抗告人卻以行政院衛生署疾病管制局為相對人，其請求對象之認定
已有疑義。(二)、又抗告人僱用之外籍勞工發現患有法定傳染病後，抗告人所以負有「
使該外籍勞工出境」之「法律上義務」，其規範依據為「外國人聘僱許可及管理辦法
」（依就業服務法第四十五條規定授權制作之法規命令）第十六條之規定。（註：該
條規定內容為：１、雇主於所招募之外國人入境後三日內，應安排其至中央衛生主管
機關指定之醫院接受健康檢查，並於該外國人入境後十五日內，檢具下列文件向中央
主管機關申請該外國人之聘僱許可：一、中央主管機關核發之招募許可文件。二、外
國人名冊。三、中央衛生主管機關指定醫院出具之健康檢查結果表。２、前項健康檢
查結果表有不合格項目者，雇主應於接獲該檢查表後十四日內使其出境。但不合格項
目為法定傳染病者，應於七日內使其出境。）則抗告人上開督促出境義務乃是基於法
規命令所直接發生者，並不以行政處分之作成為必要。而且如果抗告人不履行該項義
務，依就業服務法第五十四條及第五十五條之規定，也是由就業服務法目的事業主管
機關撤銷聘僱許可，由警察機關執行強制出境，均與相對人無關。(三)、此外相對人對
抗告人僱用外籍勞工之採樣檢體所做之複驗，僅為鑑定活動，純屬事實行為，並非足
以發生規制性效果之行政處分，亦不得據為撤銷之訴之對象。又因為複驗本身僅是純
粹之事實探知，與涉及事實認定及法律判斷之內部決斷（例如稅捐機關認定特定稅捐
主體有逃漏稅之行為，而函入出境管制局，禁止該稅捐主體出境）無關，當然也無「
多階段行政處分」理論之適用。綜上所述，本件之訴訟對象，客觀上而言，並非行政
處分，當然也就沒有處分執行之停止可言，是抗告人此部分聲請，核與前揭停止執行
之要件不符。原裁定因而駁回其停止執行之聲請，於法並無違誤，抗告意旨，仍執前
詞爭訟，為無理由，應予駁回。
據上論結，本件抗告為無理由，爰依行政訴訟法第二百七十二條、第一百零四條、民
事訴訟法第四百九十二條第一項、第九十五條、第七十八條，裁定如主文。
中    華    民    國      九十      年      十        月      五        日
                    最 高 行 政 法 院  第 三 庭
                                審 判 長 法  官      曾  隆  興
                                         法  官      趙  永  康
                                         法  官      徐  樹  海
                                         法  官      鄭  淑  貞
                                         法  官      林  家  惠
右  正  本  證  明  與  原  本  無  異
                                         法院書記官  王  福  瀛
中    華    民    國      九十      年      十        月      五        日


司法院資訊處製作；財團法人民間司法改革基金會備份。
